臺灣高等法院民事裁定　　　　　　　　　100年度抗字第988號
　抗　告　人　黃郁凌
上列抗告人因與相對人林連福等人間強制執行聲明異議事件，對
於中華民國100年6月15日臺灣新竹地方法院100年度執事聲字第
19號裁定提起抗告，本院裁定如下：
    主  文
抗告駁回。
抗告費用由抗告人負擔。
    理  由
一、抗告意旨：相對人林連福為原法院98年度司執字第23984號
    強制執行事件（下稱系爭執行事件）之債務人，名下如附表
    所示11筆土地遭強制執行。抗告人對林連福有新台幣（下同
    ）500萬元債權，前於民國（下同）99年1月27日具狀聲明參
    與分配。抗告人雖僅提出附表編號1至7號土地之謄本，然附
    表所示11筆土地，均屬參與分配範圍。但系爭執行事件認抗
    告人僅就附表編號1至7號土地參與分配，未就編號8至11號
    土地拍賣價金分配予抗告人。再者，縱使抗告人資料有所缺
    漏，原法院亦應通知抗告人補正；參以相對人麗蘭亦漏附
    土地謄本，系爭執行事件係通知其補正並准予列入分配，則
    原法院未通知抗告人補正附表編號8至11號土地謄本，即認
    定抗告人未就此4筆土地參與分配，顯違平等原則。抗告人
    聲明異議，經原法院司法事務官100年4月8日裁定駁回；抗
    告人就編號9至11號土地是否逾期參與分配一事，再向原法
    院異議，亦經原法院100年6月15日100年度執事聲字第19號
    裁定駁回異議。然原裁定確有前開瑕庛，且參與分配附表編
    號第8號土地是否逾期一事，抗告人仍有爭執；爰提起抗告
    請求廢棄原裁定云云。
二、按「他債權人參與分配者，應於標的物拍賣、變賣終結或依
    法交債權人承受之日一日前，其不經拍賣或變賣者，應於當
    次分配表作成之日一日前，以書狀聲明之。逾前項期間聲明
    參與分配者，僅得就前項債權人受償餘額而受清償；如尚應
    就債務人其他財產執行時，其債權額與前項債權餘額，除有
    優先權者外，應按其數額平均受償」，強制執行法第32條第
    1、2項定有明文。次按「當事人或利害關係人，對於執行法
    院強制執行之命令，或對於執行法官、書記官、執達員實施
    強制執行之方法，強制執行時應遵守之程序，或其他侵害利
    益之情事，得於強制執行程序終結前，為聲請或聲明異議。
    但強制執行不因而停止」，同法第12條第1項亦定有明文。
    是以強制執行法第12條聲明異議係就程序事項所為救濟方法
    之規定，而同法第39條之聲明異議則係就分配表所載各債權
    人之債權（是否屬實、金額若干）或其分配金額（多寡）認
    有不當所為救濟方法。聲明異議其內容如就他債權人之債權
    或分配既無爭執，而僅就其是否逾時參與分配等程序事項為
    爭執，自應依同法第12條等所定聲明異議程序處理（本院暨
    所屬法院93年法律座談會民事執行類提案第5號之研討結果
    參照）。本件抗告人主張系爭執行事件誤認其參與分配逾時
    ，致附表編號8至11號土地拍賣價金並未分配予抗告人，依
    上開說明，應屬強制執行法第12條聲明異議程序。
三、經查：
  (一)系爭執行事件認抗告人就附表編號8至11號土地參與分配逾
    時，抗告人於100年2月22日具狀聲明異議；原法院司法事務
    官100年4月8日98年度司執字第23984號裁定駁回聲明異議。
    抗告人僅就附表編號9至11號土地之參與分配情節提出異議
    ，有100年4月27日抗告狀可稽（見原法院100年度執事聲字
    第19號案卷第1、2頁）。附表編號8號土地之參與分配爭執
    並非異議範圍，致原裁定無從就此部分審查、裁定（見原裁
    定理由第二段）；茲本院審查範圍以原裁定為限，故該部分
    爭執亦無從繫屬於本院。則抗告人提起抗告，請求審核關於
    附表編號8土地之參與分配是否逾期（見抗告狀第4頁即本院
    卷第8頁），於法不合，應予駁回。先此說明。
  (二)其次，附表編號9至11號土地，前經原法院囑託台灣苗栗地
    方法院執行，業於99年6月24日拍定，亦有原法院99年11月
    30 日電話紀錄、台灣苗栗地方法院苗院源98司執助良117字
    權利移轉證書在卷（見系爭執行事件卷(一)影印卷第1頁、卷
    (二)影印卷第24、25頁）；依前揭規定，執行債權人就此三筆
    土地參與分配期限為99年6月23日。然抗告人遲至99年11 月
    30日始具狀參與分配（見系爭執行事件卷(二)影印卷第21、22
    頁），顯逾強制執行法第32條第1項期限；依同條第2項規定
    ，僅得就已聲請執行或參與分配債權人之分配餘額受償。則
    系爭執行事件預定於100年4月29日實施分配之分配表，於註
    二記載抗告人參與分配逾期，上開三筆土地拍賣價金為其他
    執行債權人分配完畢，致抗告人無從受償一節（見系爭執行
    事件卷(三)影印卷第1至5頁）；於法並無違誤。
  (三)抗告人99年1月27日聲明參與分配狀固記載：「…聲明人即
    債權人黃郁凌與債務人林連福間請求履行契約事件，業經新
    竹地方法院宣告，查債務人所有如『附表』所示的不動產（
    依實際執行標的物記載），經鈞院98年度司執孟字第23984
    號查封並定期拍賣（99.2.3執行），為此檢附判決正本，請
    准予參與分配」〔見原法院99年度司執聲字第214號案卷（
    下稱參與分配卷）第2頁，即該卷影印卷第2頁）。綜觀聲明
    意旨，其參與分配標的並不及於林連福名下全部財產，僅以
    99 年2月3日所拍賣不動產經其列入書狀「附表」者為限。
    然聲明參與分配狀實無附表，僅檢具本裁定附表編號1至7號
    土地謄本（見參與分配卷第8至14頁，即該案影印卷第4至12
    頁）；且99年2月3日拍賣標的物亦不包含編號9至11號土地
    （見系爭執行事件卷(一)影印卷第2至6頁；編號8土地未經抗
    告人異議，見第(一)小段）；解釋上，抗告人於99年1月27日
    所聲明參與分配標的物，即以附表編號1至7號土地為限。至
    於上開書狀雖有「（依實際執行標的物記載）」文句；但是
    此等文字附隨於前開書狀「附表」、「（99年2月3日執行）
    」之記載，依前述說明，仍係針對附表編號1至7號土地所為
    註記。何況，強制執行採當事人主義，執行標的物應由債權
    人查報（強制執行法第19條第1項前段），如債權人表明僅
    就特定財產為執行、參與分配，執行法院仍應受其拘束。茲
    抗告人表明僅就附表編號1至7號土地參與分配，即不得解為
    編號9至11號土地業經其參與分配；故抗告人無從就上述三
    筆土地拍賣價金依強制執行法第32條第1項程序受償。
  (四)債權人參與分配時，如參與分配之書狀未表明對於何項財產
    執行所得參與分配，執行法院非不得通知該債權人命其陳報
    參加如何案之分配，如仍未陳報，可探求當事人之真意，將
    參與分配金額均分後，於各件標的物拍賣價金受分配（司法
    院72年6月20日（72）廳民二字第0399號函研究意見參照，
    強制執行法第33條）。然上開案例債權人並未表明參與分配
    之標的物，致有闡明真意之必要；此與抗告人已表明就特定
    財產（附表編號1至7號土地）參與分配情節有別。則抗告人
    執此主張附表編號9至11號土地，業於99年1月27日聲明參與
    分配云云，自非可採。相較之下，第三人麗蘭具狀參與分
    配，已記載附表編號9至11號土地（見原法院99年度司執聲
    字第1167號案卷第4頁）；則原法院99年9月9日新院燉99年
    度司執聲孟字第1167號函通知麗蘭補正上開土地謄本，即
    無不合。抗告人空言系爭執行事件未通知其補正附表編號9
    至11號土地之謄本，顯屬差別待遇云云；尚非可取。
四、從而，原裁定駁回抗告人之異議，依法並無不合之處，抗告
    意旨指摘原裁定不當，聲明廢棄，為無理由，應予駁回，爰
    裁定如主文。
中    華    民    國   100    年    8     月    15    日
                    民事第十七庭
                        審判長法  官 藍文祥
                              法  官 陳麗芬
                              法  官 吳燁山
正本係照原本作成。
本裁定除以適用法規顯有錯誤為理由外，不得再抗告。如提起再
抗告，應於收受後10日內委任律師為代理人向本院提出再抗告狀
。並繳納再抗告費新台幣1000元。
中    華    民    國   100    年    8     月    17    日
                              書記官 于  誠
附表：
┌─┬────────────────────┬─┬────┬──────┐
│編│      土        地       坐       落    │地│面    積│權        利│
│  ├───┬────┬───┬───┬───┤  ├────┤            │
│號│縣  市│鄉鎮市區○段    ○○段  │地  號│目│平方公尺│範        圍│
├─┼───┼────┼───┼───┼───┼─┼────┼──────┤
│1 │新竹市│        │南港  │      │531   │旱│968.14  │4分之1      │
├─┼───┼────┼───┼───┼───┼─┼────┼──────┤
│2 │新竹市│        │南港  │      │532   │旱│131.18  │4分之1      │
├─┼───┼────┼───┼───┼───┼─┼────┼──────┤
│3 │新竹市│        │南港  │      │552   │旱│878.07  │4分之1      │
├─┼───┼────┼───┼───┼───┼─┼────┼──────┤
│4 │新竹市│        │南港  │      │637   │旱│16.45   │4分之1      │
├─┼───┼────┼───┼───┼───┼─┼────┼──────┤
│5 │新竹市│        │南港  │      │639   │旱│935.47  │4分之1      │
├─┼───┼────┼───┼───┼───┼─┼────┼──────┤
│6 │新竹市│        │南港  │      │640   │旱│1308.38 │4分之1      │
├─┼───┼────┼───┼───┼───┼─┼────┼──────┤
│7 │新竹市│        │南港  │      │650   │旱│105.61  │4分之1      │
├─┼───┼────┼───┼───┼───┼─┼────┼──────┤
│8 │新竹市│        │南港  │      │567   │建│283.84  │8分之1      │
├─┼───┼────┼───┼───┼───┼─┼────┼──────┤
│9 │苗栗縣│竹南鎮  │崎頂  │      │262   │林│15299   │4分之1      │
├─┼───┼────┼───┼───┼───┼─┼────┼──────┤
│10│苗栗縣│竹南鎮  │崎頂  │      │262-13│林│8030    │2分之1      │
├─┼───┼────┼───┼───┼───┼─┼────┼──────┤
│11│苗栗縣│竹南鎮  │崎頂  │      │262-25│田│194     │2分之1      │
├─┴───┴────┴───┴───┴───┴─┴────┴──────┤
│註：抗告人主張林連福名下另有新竹縣竹北市○○段第707、816號土地，經原法院│
│    99年9月9日新院燉99司執聲孟字第214號函，命抗告人提出最新土地謄本，但 │
│    卷內並無相關資料。（依林連福之全國財產稅總歸戶財產查詢清單，上述二地│
│    已非林連福財產）                                                    │
└────────────────────────────────────┘